臺北高等行政法院判決
　　　　　　　　　　　　　　　　　　 95年度訴字第03734號
　　　　　　　　　　　　　　　.
原　　　告　聯茂電子股份有限公司
代　表　人　甲○○
訴訟代理人　陳志偉　律師
被　　　告　行政院勞工委員會
代　表　人　李應元（主任委員）
訴訟代理人　丙○○
　　　　　　乙○○
上列當事人間因就業服務法事件，原告不服行政院中華民國（以
下同）95年8 月29日院臺訴字第0950090248號訴願決定及95年9
月7 日院臺訴字第0950090600號訴願決定，提起行政訴訟。本院
判決如下：
　　主  文
原告之訴駁回。
訴訟費用由原告負擔。
　　事  實
一、事實概要：
  (一)原告申經被告機關以91年7 月25日勞職外字第0910338609號
    及91年12月23日勞職外字第0910791769號函許可重新招募外
    國人9 名及2 名，在桃園縣平鎮市○○○路22號從事製造業
    工作，並以93年1 月5 日勞職外字第0920793010號函核發聘
    僱泰國籍PHANPHET CHAIYA 君之聘僱許可。旋因其首批聘僱
    外國人期間將屆滿，復申經被告機關93年7 月16日勞職外字
    第0930350742號函許可重新招募外國人11名。嗣原告以
    PHANPHET CHAIYA 之聘僱期間將屆滿，於94年12月7 日申請
    核發展延聘僱許可，並檢具切結書，記載其申請日前2 年內
    合計資遣或解僱本國勞工人數為78人。被告機關以原告本國
    勞工人數驟減，其申請日前2 年內合計資遣本國勞工86人，
    卻切結資遣或解僱本國勞工78人，有提供不實資料之情事，
    乃依申請時就業服務法第54條第1 項第11款及第72條第1 款
    規定，以95年1 月4 日勞職外字第0941173042號函（下稱系
    爭處分１）廢止該會91年12月23日勞職外字第0910791769號
    及93年7 月16日勞職外字第0930350742號函許可原告重新招
    募外國人名額1 名，並不予核發外國人PHANPHET CHAIYA 之
    展延聘僱許可；原告應於該函送達後14日內為該名外國人辦
    理轉換雇主，或為其辦理離境手續並使其出國。
  (二)原告申經被告機關以91年4 月26日勞職外字第0910277322號
    、91年12月23日勞職外字第0910791769號及第0000000000號
    號函許可重新招募外國人49名、2 名及3 名，在桃園縣平鎮
    市○○○路22號從事製造業工作，並核准聘僱VILLANUEVA
    BERNIE DE GUZMAN、SAMAGARN PHOOVADOL、BOONKHUANG
    THANUPONG 及KHORTUBKLANG WATTANAKIAT等人從事上述工作
    。旋因其首批聘僱外國人期間將屆滿，復申經被告機關93年
    2 月27日勞職外字第0930245262號及93年7 月16日勞職外字
    第0930350742號函分別許可重新招募外國人50名及11名。嗣
    原告以VILLANUEVA BERNIE DE GUZMAN 君等4 名外國人之聘
    僱期間將屆滿，於94年9 月30日分別申請核發展延聘僱許可
    。被告機關於95年3月27日以勞職外字第0950535446號函（
    下稱系爭處分２），以原告於申請日前2 年內合計資遣本國
    勞工78名，其申請月之2 個月前2 年內月平均本國勞工投保
    勞工保險人數為431 人，其資遣或解僱本國勞工人數已逾「
    雇主資遣或解僱本國勞工達一定比例不予許可聘僱第2 類外
    國人裁量基準」（下稱裁量基準）一之(一)之比例，且違反申
    請時就業服務法第42條規定，乃依申請時雇主聘僱外國人許
    可及管理辦法（下稱管理辦法）第21條及就業服務法第54
    條第1 項第14款、第72條第1 款規定，廢止被告91年4 月26
    日勞職外字第0910277322號、91年12月23日勞職外字第
    0000000000號及93年2 月27日勞職外字第0930245262號函核
    發原告之外國人重新招募許可3 名，並不予核發外國人
    VILLANUEVA BERNIE DE GUZMAN 、SAMAGARN PHOOVADOL及
    BOONKHUANG THANUPONG等3 人之展延聘僱許可，該3 名外國
    人得於該函送達後14日內，至當地公立就業服務機構辦理轉
    換雇主，或由原告為其辦理離境手續並使其出國。另就原告
    申請核發KHORTUBKLANG WATTANAKIAT展延聘僱許可一案，於
    同日以勞職外字第0000000000號函（下稱系爭處分３），以
    原告申請日前2 年內合計資遣本國勞工78人，卻於該案申請
    書所附切結書切結資遣或解僱本國勞工35人，有提供不實資
    料之情事，依申請時就業服務法第54條第1 項第11款及第72
    條第1 款規定，廢止該會91年12月23日勞職外字第
    0910791769 號 及93年7 月16日勞職外字第0930350742號函
    核發原告之外國人重新招募許可1 名，並不予核發外國人
    KHORTUBKLANG WATTANAKIAT之展延聘僱許可，該名外國人得
    於該函送達後14日內，至當地公立就業服務機構辦理轉換雇
    主，或由原告為其辦理離境手續並使其出國。
  (三)原告不服上開處分，以其從事印刷電路板製造業，具有勞力
    密集且製程中易產生高溫、高污染等產業特性，為本國勞工
    所不願從事之工作，因招工不易，只得聘僱外勞，並未損及
    本國勞工之工作權益；其因上述產業特性及勞動條件，造成
    原負責印刷電路板加工之製造二部虧損，不得不於94年間將
    製造二部裁撤，僅保留印刷電路板材料事業之製造一部，並
    將製造二部員工調派至製造一部工作，其調職雖符合勞工職
    務調動之五項原則，但原製造二部員工仍不願接受調派，其
    中19名資深員工更向桃園縣政府申請勞資爭議調解，照顧員
    工，遂同意發給退職金，渠等於領取退職金後，本應自行離
    職，因慮及員工離職後就業空窗期之風險，復應其中16名員
    工請求辦理資遣，致94年6 月至同年10月資遣本國勞工人數
    達86人，上述事由非可歸責於原告，不得將非主動解僱或資
    遣之員工列入計算，被告機關未斟酌其資遣78名本國勞工之
    原因，逕予否准所請，顯有違誤云云，提起訴願遭決定駁回
    ，遂向本院提起本件行政訴訟。
二、兩造聲明：
　(一)原告聲明求為判決：
    1.行政院院臺訴字第0950090248號之訴願決定暨被告以95
      年1月4日勞職外字第0941173042號函所為之原處分均撤銷
      。
    2.行政院院臺訴字第0950090600號之訴願決定暨被告以95年
      3月27日勞職外字第0950535446號、第0000000000號函所
      為之原處分均撤銷。
    3.訴訟費用由被告負擔。
　(二)被告聲明求為判決：
    1.駁回原告之訴。
    2.訴訟費用由原告負擔。
三、兩造之爭點：
    1.原告本國勞工人數驟減，有無於其申請日前2年內合計資
      遣本國勞工86人，卻切結資遣或解僱本國勞工78人之提供
      不實資料之事實？
    2.原告有無於申請日前2年內資遣或解僱本國勞工人數逾「
      雇主資遣或解僱本國勞工達一定比例不予許可聘僱第2類
      外國人裁量基準」（下稱裁量基準）一之(一)比例之事實，
      而違反申請時就業服務法第42條規定？
  (一)原告主張之理由：
    1.有關原告切結資遣或解僱本國勞工人數有誤乙節，實係作
      業疏失，非刻意提供不實資料
      (1)有關《事實一》中，原告將資遣或解僱本國勞工人數誤
        切結為78人部分，實係作業疏失所致，茲析陳如后：
        查無論原告於申請日前二年資遣或解僱之本國勞工人
          數為「78人」或「86人」均已逾「雇主資遣或解僱本
          國勞工達一定比例不予許可聘僱第2類外國人裁量基
          準」（下稱裁量基準）一之（一）所定之百分之十六
          上限。職是，縱令原告將資遣或解僱本國勞工人數切
          結為「78人」，亦不符合前揭裁量基準之規定，故而
          原告自無須為此不實之切結。
        次查原告在94年6月份通報之資遣人數為7人、7月份
          28 人、八月份43人、9月份0人、10月份8人。準此，
          原告切結之資遣人數「78人」，顯係漏計10月份8人
          。據此益明，原告切結之資遣人數有誤，顯係因作業
          疏失所致，絕非刻意提供不實資料。
      (2)有關《事實二》中，原告將資遣或解僱本國勞工人數誤
        切結為35人，更明顯係作業疏失所致。茲分陳如后：
        查有關系爭處分2、3案，原告送件申請之時間均係在
          94 年9月30日，原告原檢具之切結書，切結申請日前
          2 年內資遣之人數均為「35人」。惟查上開切結書係
          調用電腦舊檔，人數35人部分係94年6、7月份通報資
          遣人數之加總，原告公司承辦人員在製作切結書時，
          就人數部分漏未修正，即行送件。原告發現錯誤後，
          乃主動另行提供與通報資遣人數相符即「78人」（按
          6 月份7人＋7月份28人＋8月份43人＝78人）之切結
          書兩份，請原處分機關之承辦人員代為抽換。但原告
          於收受處分書後始悉，該承辦人員僅抽換編號「
          0000000000」號乙案，漏未抽換編號「0000000000」
          號乙案之切結書，致該案申請書所附切結書資遣之人
          數仍記載為「35人」。惟查同日送件之兩件申請案，
          申請人豈有提供一為「78人」、一為「35人」二種不
          同資遣人數切結書之理？準此，切結人數有二種版本
          ，確係因被告機關之承辦人員漏未抽換切結書所致，
          彰彰甚明。
        次查原告公司若有資遣或解僱之本國勞工時，依法均
          須通報主管機關。故原告公司通報之資遣或解僱人數
          ，主管機關均有案可稽。職是，縱令原告刻意為錯誤
          人數之切結，然而被告只須核對通報資料即明真偽，
          故如欲以不實之切結書矇混顯係徒勞。據此益明，原
          告斷無刻意提供不實切結書之必要。
      (3)揆諸上陳即明，切結書中所切結之人數錯誤，顯係作業
        疏失所致，絕非刻意提供不實資料。惟系爭處分及訴願
        決定未詳予究明，即逕為不利原告之處分，殊嫌速斷，
        顯有違誤。
    2.原告並無資遣或解僱本國勞工人數逾其投保勞工保險人數
      百分之十六上限之情。
      (1)查原告於94年間曾進行內部組織調整，惟其中有71名員
        工不願接受原告公司之調派，並主張原告公司所為之職
        務調動有違反勞動契約，致損害勞工之權益情節重大等
        情，而依勞動基準法第14條第1項第6款之規定，不經預
        告終止勞動契約，並要求原告公司依勞動基準法第17條
        之規定給付資遣費。原告公司本於體恤及照顧勞工之立
        場，乃遂其所請，此合先敘明。
      (2)按「雇主申請聘僱第二類外國人時，於申請日前二年內
        ，有資遣或解僱本國勞工達以下比例者，中央主管機關
        得不予許可：（一）雇主僱用人數在二百人以上，有資
        遣或解僱本國勞工人數達其僱用人數百分之十六者。」
        此觀諸雇主資遣或解僱本國勞工達一定比列不予許可聘
        僱第二類外國人裁量標準一之（一）定有明文。然而原
        告並無違反上開規定之情，蓋查：
        上開裁量標準所稱之「資遣」，應係指雇主依勞動基
          準法第11條或第13條但書之規定終止勞動契約之情；
          而所謂之「解僱」則係指雇主依勞動基準法第12條之
          規定終止勞動契約者而言。至於勞工依同法第14條之
          規定終止勞動契約，並準用同法第17條之規定請領資
          遣費之情，自非上開裁量標準所稱之「資遣」或「解
          僱」甚明。準此，原告公司在94年6月至10月固有86
          名員工離職，而其中依勞動基準法第11 條之規定資
          遣者計有15人，其餘71人則係主張原告公司違反勞動
          基準法第14條之規定而終止契約並請求資遣費，然此
          並非前揭裁量標準所稱之「資遣」或「解僱」，洵堪
          認定。
        又前揭主張原告公司違反勞動基準法第14條之規定而
          終止契約之71名員工中，共有52人簽署聲明書（原證
          六），其餘19人則未簽署。準此，在前揭離職之86名
          員工中，既僅有15人（即86人－71人＝15人）依勞動
          基準法第11條之規定「資遣」者，而原告於《事實一
          》及《事實二》提出展延聘僱申請之2個月前2年內月
          平均本國員工勞工保險投保人數分別為413人及438
          人，故原告公司於上開期間資遣或解僱本國勞工亦僅
          達投保勞工保險人數之3.6﹪（15/413×100﹪＝3.6
          ﹪）及3.4%（15/438×100%＝3.4%）。退萬步言，縱
          令將該19名未簽署聲明書之離職員工，亦視為原告公
          司「資遣」或「解僱」之本國勞工，其比例亦僅達投
          保勞工保險人數之8.2﹪（15＋19＝34、34/413×100
          ﹪＝8.2﹪）及7.8%（15＋19＝34、34/438×100%＝
          7.8%），根本不及前揭裁量標準一之（一）所定之百
          分之十六上限。據此益明，原告公司並無違反裁量標
          準之情，誠毋庸疑。
        次按「查就業服務法第29條第1項、第34條第1項規定
          雇主資遣員工時，應將被資遣員工有關資料，列冊向
          當地主管機關及公立就業服務機構通報。上開所謂資
          遣，係指雇主依勞動基準法第11條、第13條但書規定
          ，終止勞動契約之行為，至於可歸責於勞工本身事由
          而終止僱傭契約，雇主則毋須通報。」此有行政院勞
          工委員會82年2月8日台82勞職業字第08982號函釋足
          稽（原證七）。查前揭71名主張原告公司違反勞動基
          準法第14條規定而終止契約之員工，非屬上開行政院
          勞工委員會釋示所稱之「資遣」，雇主依法自毋須通
          報。惟原告公司之承辦人因不諳相關法令規定，誤以
          為上開主張原告公司違反勞動基準法第14條規定而終
          止契約，並準用同法第17 條規定請領資遣費之71名
          員工，既有請領「資遣費」之事實，故因而誤認亦屬
          「資遣」範圍，並誤向主管機關通報，致原告公司當
          時通報之「資遣」人數由「15人」暴增為「86人」。
          詎原處分暨訴願決定未明究裡，即率以原告公司誤為
          通報縣府之資遣員工人數，核計資遣比例，顯有違誤
          。
    3.觀諸「雇主資遣或解僱本國勞工達一定比例不予許可聘僱
      第2類外國人裁量基準」第一條亦僅規定「有資遣或解僱
      本國勞工達一定比例者，中央主管機關『得』不予許可」
      ，非謂達裁量標準所定之比例即一律不予許可，主管機關
      自應參酌個案之各別情況而為適當之裁量，否則，系爭處
      分自屬違法不當。
      (1)按法令規定雇主若資遣或解僱本國勞工達一定比例即『
        得』不予許可聘僱第2類外國人，考其立法目的無非係
        在於保障本國勞工之工作權。此觀諸就業服務法第42條
        規定：「為保障國民工作權，聘僱外國人工作，不得妨
        礙本國人之就業機會、勞動條件、國民經濟發展及社會
        安定」即明。職是，雇主若資遣或解僱本國勞工達前揭
        裁量標準所定之比例時，主管機關判斷是否允許雇主聘
        僱第2類外國人時，自應參酌僱主資遣或解僱本國勞工
        之原因為何及本國勞工之工作權是否受影響等情而定，
        彰彰甚明。
      (2)查退萬步言，縱令認定該71名不接受職務調派，而主張
        終止契約之員工，亦係前揭裁量標準所稱之「資遣」，
        致原告公司在上開二年期間資遣或解僱之本國勞工已逾
        裁量標準所定之比例。然而原告公司在進行組織調整時
        ，既仍為員工安排職務，顯見原告公司自始即無資遣員
        工，而剝奪其工作權之意。反係員工不願接受調派，並
        以原告公司違反勞動契約損害勞工之權益為由，而主動
        終止契約。詎原處分未慮及此，亦未具體敘明其裁量本
        件申請不予許可之理由，即徒憑原告公司資遣或解僱本
        國勞工之比例達16﹪之上限，率而否決原告之申請，原
        處分顯係怠於行使裁量權（即「裁量濫用」之裁量瑕疵
        類型）。準此，原處分自屬違法不當，應予撤銷。
      (3)又院臺訴字第0950090600號訴願決定書雖謂：「訴願人
        並自承其本國勞工於95年1月至6月間已從176人減少至
        70人，原處分機關以訴願人有以外籍勞工取代本國勞工
        之虞，為保障本國勞工就業機會，依裁量基準規定不予
        核發聘僱許可，並無不妥。」云云，容有誤會，茲分析
        如后：
        查原告於95年6月29日所呈之訴願補充理由書中略謂
          ：「從今（95）年的數據來看，95年1月至6月間，本
          公司招聘本勞176名，至95.6.28已離職106人（佔報
          到率60﹪，其中工作未滿31天即行離職者更達97人，
          詳如附件五），相當驚人，可見並非本公司不願聘僱
          本勞，而是本勞不願意做，從而，根本無所謂有妨礙
          本勞就業機會，侵害國民工作權的問題之存在。」等
          語。揆諸上陳即明，前揭106名離職之員工係因無法
          忍受此類工作之辛苦，乃自請離職。但訴願決定書卻
          僅稱「訴願人並自承其本國勞工於95年1月至6月已從
          176人減少至70人」云云，刻意略去本國勞工減少之
          原因，實有斷章取義之嫌。
        又原告僅係在原核准名額內中申請重新招募外勞或在
          外勞聘僱期間即將屆滿時，申請核發展延聘許可，故
          外勞之人數並未增加，又何來以外勞取代本國勞工之
          可言
        再者，原告公司於95年1月至6月間招聘之本國勞工計
          176名，但至95年6月28日已離職106人（詳見訴願補
          充理由書附件五），雖然流動率始終居高不下，但原
          告公司仍持續招聘本國勞工，自95年7月1日起至95年
          8月16日止製造部門共計招聘56人，但其中27人又已
          陸續自請離職（附表一）。職是，原告公司既仍持續
          招聘本國勞工，則本國勞工之工作機會，自不受影響
          。詎訴願決定竟以原告公司有以外籍勞工取代本國勞
          工之虞，此種毫無根據之臆測，即率而駁回訴願，顯
          無理由。
      (4)次查原告公司所從事者係印刷電路板製造業，其產業特
        性為勞力密集且製造過程中會產生高度污染，因而本國
        勞工大多不願從事此種工作，故流動率極高，原告雖持
        續招募本國員工，但離職率居高不下，故印刷電路板產
        業多已外移至大陸等願接受高污染製造業及具有充足人
        力供應之地區，原告在原核准的外勞名額範圍內，於外
        勞出境後再引進同額外勞，實為不得不然之選擇。惟原
        告公司為保障本國勞工之工作權，故遲遲未將現存之生
        產線移往大陸地區，若被告一再否決原告公司聘僱外國
        人之申請許可，原告公司在招募不到本國及外國勞工之
        情形下，迫於無奈只得選擇與其他同業一樣移往大陸等
        願接受高污染製造業，且能提供充足人力供應之地區設
        廠。經查原告公司計至95年8月16日止全部員工計337名
        （本勞308名、外勞29名），如原告公司果真將現存之
        生產線外移，屆時多數員工勢將失業。準此，被告先前
        否決原告公司聘僱外國人申請許可之處分，恐將反而導
        致更多本國勞工失業。職是，上開處分究係在保障或侵
        害本國勞工之工作權？祈請　鈞院卓斷。
    4.原告公司進行組織調整之原委
      (1)查原告公司原有製造一部（即材料事業部，負責PP《即
        膠片》及CCL《即銅箔基板》材料）及製造二部（即代
        工事業部，負責PCB《即印刷電路板》前製程代工）兩
        個事業單位。茲因製造二部的營運規模無法因應產業的
        競爭環境，雖然訂單無虞，但仍持續虧損。原告公司經
        整體考量，認為有必要將製造二部及全公司進行必要的
        組織調整，包括縮減製造二部部份加工段(例如棕化及
        鑽孔)，將工作外包、擴編製造一部及增加新產品新事
        業線(「散熱材料」及「光學膜」生產線已分別於94年
        與95年成立，並陸續裝機，開始生產中)等措施。
      (2)茲因熟練的作業員是公司的重要資產，且原告又有擴編
        及新設生產線之計劃，故原告乃決定將製造二部所縮減
        之作業員先移往製造一部擔任作業員(製造一部與製造
        二部位於同一廠區同一建築物內，僅有上下樓層之別)
        ，以做為緩衝，並繼續提升與評估製造二部其他代工事
        項的良率與效益，以保留原告公司的核心技術與據以起
        家的代工事業。但事與願違，第一批移轉至製造一部的
        部分員工，不願接受調派，乃向桃園縣勞工局申請調解
        ，希望原告公司將其資遣，好讓其轉往他公司任職。原
        告公司為照顧資深員工，遂同意發給退職金。詎料，原
        製造二部的其他員工，眼見第一批調職員工有此待遇，
        也群起效尤，紛紛以原告公司所為之職務調動有違反勞
        動契約，致損害勞工權益情節重大為由，而依勞動基準
        法第14條第1項第6款之規定終止勞動契約，並要求原告
        公司依勞動基準法第17條之規定給付資遣費。因而導致
        製造二部人心渙散，調整計畫難以推動，以致製造二部
        最後因無法繼續經營而裁撤。
    5.綜上析陳，原處分及訴願決定顯非適法，為此狀請判決如
      訴之聲明。
　(二)被告主張之理由：
    1.關於95年1月4日勞職外字第09941173042號函（下稱系爭
      處分1）、行政院院臺訴字第0950090248號訴願決定部分
      ：
      (1)原告前分別經被告（以下稱本會）以91年12月23日勞職
        外字第0910791769號函許可重新招募外國人2名（參原
        處分卷（一）第39頁）、93年7月16日勞職外字第
        0930350742號函許可重新招募外國人11名（參原處分卷
        （一）第40頁），在桃園縣平鎮市○○○路22號從事電
        子零件及組件製造業工作。嗣原告於94年12月7日申請
        所聘僱外國人PHANPHET CHAIYAL君（護照號碼L596616
        ，以下簡稱P君）之展延聘僱許可，並檢具切結書，記
        載其申請日前2年內合計資遣或解僱本國勞工人數為78
        人（參原處分卷（一）第16頁、第21頁）。惟原告本國
        勞工人數驟減，申請日前2年內合計資遣本國勞工應為
        86人，卻切結於申請日前2年內合計資遣或解僱本國勞
        工78人，爰本會以其於辦理聘僱外國人之申請許可事項
        ，提供不實資料，有就業服務法（以下簡稱本法）第54
        條第1項第11款規定情事，以系爭處分1廢止本會91年12
        月23日勞職外字第0910791769號函、93年7月16日勞職
        外字第0930350742號函許可原告重新招募外國人1名，
        並不予核發P君之展延聘僱許可，P君得於該函送達之日
        起14日內至當地公立就業服務機構辦理轉換雇主，或擇
        由原告為其辦理離境手續並使其出國。原告不服，提起
        訴願。經行政院院臺訴字第0950090248號訴願決定駁回
        後，提起行政訴訟。
      (2)按本法第54條第1項第11款規定「雇主聘僱外國人從事
        第46條第1項第8款至第11款規定之工作，有下列情事之
        一者，中央主管機關應不予核發招募許可、聘僱許可或
        展延聘僱許可；其已核發招募許可者，得中止引進：…
        十一、於辦理聘僱外國人之申請許可、招募、引進或管
        理事項，提供不實資料。」第72條第1款規定「雇主有
        下列情事之一者，應廢止其招募許可及聘僱許可之一部
        或全部：一、有第54條第一項各款所定情事之一。」次
        按申請時雇主聘僱外國人許可及管理辦法（下稱本辦法
        ）第2 條第2 款規定「本辦法用詞定義如下：一、…二
        、第2 類外國人：指受聘僱從事本法第46條第1 項第8
        款至第11款規定工作之外國人。…」第21條規定「雇主
        申請聘僱第2 類外國人時，於申請日前2 年內，有資遣
        或解僱本國勞工達中央主管機關所定比例者，中央主管
        機關得不予許可。」第29條規定「聘僱許可或重大工程
        展延聘僱許可有效期限屆滿日前60日期間內，雇主如有
        繼續聘僱該第2 類外國人之必要者，於該期限內應備展
        延聘僱許可申請書或重大工程再展延聘僱許可申請書及
        其他經中央主管機關規定之文件，向中央主管機關申請
        展延或再展延聘僱許可。」第46條第2 項第3 款規定，
        聘僱外國人未依規定辦理聘僱許可或經不予許可令其出
        國者，雇主應於限令出國期限前為該外國人辦理手續並
        使其出國。又本會93年3 月10日勞職外字第0930202181
        號令訂定之雇主資遣或解僱本國勞工達一定比例不予許
        可聘僱第2 類外國人裁量基準（以下簡稱本基準）一之
        （一）及二規定「雇主申請聘僱第2類外國人時，於申
        請日前2年內，有資遣或解僱本國勞工達以下比例者，
        中央主管機關得不予許可：（一）雇主僱用人數在2百
        人以上，有資遣或解僱本國勞工人數達其僱用人數百分
        之十六者。…」「前點所稱僱用人數，係指申請月之2
        個月前（含申請月）2 年內月平均本國員工勞工保險投
        保人數。」本會94年4月15日勞職外字第0940502298號
        令修正發布之「雇主聘僱外國人許可及管理辦法第25條
        第1項各項申請文件效期、申請程序及第16條第1項第8
        款、第17條、第29條其他經中央主管機關規定之文件」
        肆之六前段規定「本辦法第29條其他經中央主管機關規
        定之文件如下：一、…。六、最近2年內未曾資遣或解
        僱本國勞工達一定比例切結書正本。…」
      (3)查原告所聘僱泰國籍P君之聘僱許可期間於94年12月18
        日屆滿（參原處分卷（一）第41-1頁），原告於94年12
        月7日依本辦法第29條規定向本會申請該外國人之展延
        聘僱許可（參原處分卷（一）第16頁），其申請書所附
        切結書記載申請日前2年內合計資遣或解僱本國勞工人
        數為78人（參原處分卷第21頁），惟依勞保資料所示，
        原告92年11月本國勞工加保人數為466人，94年10月驟
        減為229人（參原處分卷（一）第12頁），又依其94年6
        月9日至94年10月1日向桃園縣政府勞動局勞工關係課陳
        報之資遣員工通報名冊，核算其申請日前2年內合計資
        遣本國勞工人數86人（參原處分卷（一）第19頁至第20
        頁），故本會以其辦理聘僱外國人之申請許可事項，有
        本法第54條第1項第11款規定於辦理聘僱外國人之申請
        許可、招募、引進或管理事項提供不實資料之情事，乃
        依本法第72條第1款規定廢止原許可原告重新招募外國
        人名額1名及不予核發P君之展延聘僱許可；另依本法第
        59條第1項第4款規定同意該外國人得辦理轉換雇主，或
        由原告依本辦法第46條第2項第3款規定為其辦理手續，
        使其出國，揆諸首揭規定，並無不合。又原告申請月之
        2 個月前2年內月平均本國員工勞工保險投保人數為413
        人，其資遣本國勞工人數不論以所切結之78人或實際資
        遣人數86人核計，均已達前揭本基準一之（一）所定比
        例，依本法第42條及本辦法第21條規定，亦得不予聘僱
        許可。
    2.關於95年3月27日勞職外字第0950535446號（下稱系爭處
      分2）、勞職外字第0000000000號處分（下稱系爭處分3）
      、、行政院院臺訴字第0950090600號訴願決定：
      (1)系爭處分2部分：
        原告前經本會分別以91年4月26日勞職外字第
          0910277322號函許可重新招募外國人49名（參原處分
          卷（二）第275頁）、91年12月23日勞職外字第
          0000000000號函許可重新招募外國人3名（參原處分
          卷（二）第256頁）、93年2月27日勞職外字第
          0930245262號函許可重新招募外國人50名（參原處分
          卷（二）第69頁），在桃園縣平鎮市○○○路22號從
          事製造業工作。嗣原告於94年9月30日向本會申請聘
          僱外國人VILLANUEVA BERNIE DE GUZMAN（護照號碼
          MM066423，以下簡稱V君）、SAMAGARN PHOOVADOL（
          護照號碼：E495251，以下簡稱S君）、BOONKHUANG
          THANUPONG（護照號碼：H410672，以下簡稱B君）之
          展延聘僱許可（參原處分卷（二）第250頁、第269
          頁、第288頁），經本會94年10月19日勞職外字第
          0940720546號函請原告補正切結書塗改處及說明本勞
          人數驟減原因（參原處分卷（二）第249頁），原告
          復於94年11月18日再行送件（參原處分卷（二）第
          259頁）經本會審查結果，原告申請月之2個月前2年
          內月平均本國勞工投保勞工保險人數為431人（參原
          處分卷（二）第291頁），於94年6月至94年9月資遣
          本國勞工78人（參原處分卷（二）第284頁），其資
          遣或解僱本國勞工人數達其僱用人數之百分之十八，
          超過本基準一之（一）規定之比例（百分之十六），
          依本辦法第21條及本法第42條、第54條第1項第14款
          、第72條第1款規定，以系爭處分2廢止本會91年4月
          26日勞職外字第0910277322號函、91年12月23日勞職
          外字第0000000000號函、93年2月27日勞職外字第
          0930245262號函核發原告之重新招募許可共3名，同
          意本案外國人V君等3名得辦理轉換雇主，或由原告為
          其辦理手續，使其出國。原告不服，提起訴願。經行
          政院院臺訴字第0950090600號訴願決定駁回後，提起
          行政訴訟。
        按本法第42條規定「為保障國民工作權，聘僱外國人
          工作，不得妨礙本國人之就業機會、勞動條件、國民
          經濟發展及社會安定。」第54條第1項第14款規定「
          雇主聘僱外國人從事第46條第1項第8款至第11款規定
          之工作，有下列情事之一者，中央主管機關應不予核
          發招募許可、聘僱許可或展延聘僱許可；其已核發招
          募許可者，得中止引進：...十四、違反本法或依第
          48 條第2項、第3項、第49條所發布之命令。」第72
          條第1款規定「雇主有下列情事之一者，應廢止其招
          募許可及聘僱許可之一部或全部：一、有第54條第1
          項各款所定情事之一。」次按本辦法第2條第2款規定
          「第2類外國人：指受聘僱從事本法第46條第1項第8
          款至第11款規定工作之外國人。」第21條規定「雇主
          申請聘僱第2類外國人時，於申請日前2年內，有資遣
          或解僱本國勞工達中央主管機關所定比例者，中央主
          管機關得不予許可。」第46條第2項第3款規定「聘僱
          外國人未依規定辦理聘僱許可或經不予許可令其出國
          者，雇主應於限令出國期限前為該外國人辦理手續並
          使其出國。」又本基準一之（一）及二規定「雇主申
          請聘僱第2類外國人時，於申請日前2年內，有資遣或
          解僱本國勞工達以下比例者，中央主管機關得不予許
          可：（一）雇主僱用人數在二百人以上，有資遣或解
          僱本國勞工人數達其僱用人數百分之十六者。…」「
          前點所稱僱用人數，係指申請月之2個月前（含申請
          月）2年內月平均本國員工勞工保險投保人數。」
        查原告於94年9月30日向本會申請聘僱外國人V君、S
          君及B君之展延聘僱許可（參原處分卷（二）第269頁
          、第270 頁），依原告向桃園縣政府通報資遣勞工資
          料及查得之勞保資料，原告於申請日前2 年內（94年
          6 月至94年8 月）合計資遣或解僱本國勞工78人（參
          原處分卷（二）第284 頁），其資遣或解僱本國勞工
          人數達其僱用人數之百分之十八，超過本基準一之（
          一）規定之比例（百分之十六），核計其資遣或解僱
          本國勞工比例達百分之十八，已超過前揭本基準一之
          （一）之比例（百分之十六），依本辦法第21條規定
          ，得不予許可。又核准雇主聘僱外籍勞工，係為補充
          本國勞工之不足，原告持續資遣或解僱本國勞工達本
          會所定比例，而繼續聘僱外籍勞工，顯有妨礙本國人
          之就業機會，違反本法第42條規定情事，故本會依本
          法第54條第1 項第14款及第72條第1 款規定廢止原許
          可原告之重新招募外國人共3 名及不予核發V 君等3
          人之展延聘僱許可；另依本法第59條第1 項第4 款規
          定同意該等外國人得辦理轉換雇主，或由原告依本辦
          法第46條第2 項第3 款規定為其辦理手續，使其出國
          ，於法並無不合。
      (2)關於系爭處分3部分
        原告前分別經本會以91年12月23日勞職外字第
          0910791769號函許可重新招募外國人2名（參原處分
          卷（二）第295頁）、93年7月16日勞職外字第
          0930350742號函許可重新招募外國人11名（參原處分
          卷（二）第2頁294），在桃園縣平鎮市○○○路22號
          從事電子零件及組件製造業工作。嗣原告於94年9月
          30日申請所聘僱外國人KHORTUBKLANG WATTANAKIAT君
          （護照號碼H424336，以下簡稱K君）之展延聘僱許可
          （參原處分卷（二）第288頁），並檢具切結書，記
          載其申請日前2年內合計資遣或解僱本國勞工人數為
          35人（參原處分卷（二）第300頁）。惟原告本國勞
          工人數驟減，申請日前2年內合計資遣本國勞工78人
          （參原處分卷（二）第284頁，94.6.9至94.8.通報人
          數合計），卻切結於申請日前2年內合計資遣或解僱
          本國勞工35人，爰本會以其於辦理聘僱外國人之申請
          許可事項，提供不實資料，有本法第54條第1項第11
          款規定情事，以系爭處分3（參原處分卷（二）第21
          頁）廢止本會91年12月23日勞職外字第0910791769號
          函、93年7月16日勞職外字第0930350742號函許可訴
          願人重新招募外國人名額1名，並不予核發K君之展延
          聘僱許可，K君得於該函送達之日起14日內至當地公
          立就業服務機構辦理轉換雇主，或擇由原告為其辦理
          出國手續並使其出國。原告不服，提起訴願。經行政
          院院臺訴字第0950090600號訴願決定駁回後，提起行
          政訴訟。
        按本法第54條第1項第11款規定「雇主聘僱外國人從
          事第46條第1項第8款至第11款規定之工作，有下列情
          事之一者，中央主管機關應不予核發招募許可、聘僱
          許可或展延聘僱許可；其已核發招募許可者，得中止
          引進：...十一、於辦理聘僱外國人之申請許可、招
          募、引進或管理事項，提供不實資料。」第72條第1
          款規定「雇主有下列情事之一者，應廢止其招募許可
          及聘僱許可之一部或全部：一、有第五十四條第一項
          各款所定情事之一。」次按申請時雇主聘僱外國人許
          可及管理辦法第2條第2款規定「本辦法用詞定義如下
          ：一、…二、第2類外國人：指受聘僱從事本法第46
          條第1項第8款至第11款規定工作之外國人。…」第21
          條規定「雇主申請聘僱第2類外國人時，於申請日前2
          年內，有資遣或解僱本國勞工達中央主管機關所定比
          例者，中央主管機關得不予許可。」第29條規定「聘
          僱許可或重大工程展延聘僱許可有效期限屆滿日前60
          日期間內，雇主如有繼續聘僱該第2類外國人之必要
          者，於該期限內應備展延聘僱許可申請書或重大工程
          再展延聘僱許可申請書及其他經中央主管機關規定之
          文件，向中央主管機關申請展延或再展延聘僱許可。
          」第46條第2項第3款規定，聘僱外國人未依規定辦理
          聘僱許可或經不予許可令其出國者，雇主應於限令出
          國期限前為該外國人辦理手續並使其出國。又本基準
          一之（一）及二規定「雇主申請聘僱第2類外國人時
          ，於申請日前2年內，有資遣或解僱本國勞工達以下
          比例者，中央主管機關得不予許可：（一）雇主僱用
          人數在二百人以上，有資遣或解僱本國勞工人數達其
          僱用人數百分之十六者。…」「前點所稱僱用人數，
          係指申請月之2個月前（含申請月）2年內月平均本國
          員工勞工保險投保人數。」本會94年4月15日勞職外
          字第0940502298號令修正發布之「雇主聘僱外國人許
          可及管理辦法第25條第1項各項申請文件效期、申請
          程序及第16條第1項第8款、第17條、第29條其他經中
          央主管機關規定之文件」肆之六前段規定「本辦法第
          29條其他經中央主管機關規定之文件如下：一、…。
          六、最近2年內未曾資遣或解僱本國勞工達一定比例
          切結書正本。…」
        查原告所聘僱泰國籍K君之聘僱許可期間於94年11月
          25 日屆滿（參原處分卷（二）第297-1頁），原告於
          94 年9月30日向本會依本辦法第29條規定申請該外國
          人之展延聘僱許可（參原處分卷（二）第279頁），
          其申請書所附切結書記載申請日前2年內合計資遣或
          解僱本國勞工人數為35人（參原處分卷（二）第291
          頁），惟依勞保資料所示，原告92年7 月本國勞工加
          保人數為321 人，94年8 月驟減為243 人（參原處分
          卷（二）第282 頁），又依其94年6 月至94年8 月向
          桃園縣政府勞動局勞工關係課陳報之資遣員工通報名
          冊，核算其申請日前2 年內合計資遣本國勞工人數78
          人（參原處分卷（二）第284 頁），故本會以其辦理
          聘僱外國人之申請許可事項，有本法第54條第1 項第
          11 款 規定於辦理聘僱外國人之申請許可、招募、引
          進或管理事項提供不實資料之情事，乃依本法第72條
          第1款 規定廢止原許可原告重新招募外國人名額1 名
          及不予核發K 君之展延聘僱許可；另依本法第59條第
          1 項第4 款規定同意該外國人得辦理轉換雇主，或由
          原告依本辦法第46條第2 項第3 款規定，使其出國，
          揆諸首揭規定，並無不合。
    3.雖原告起訴理由略以：
      (1)有關系爭處分1之事實部分，原告將資遣或解雇本國勞
        工人數誤切結為78人係作業疏失所致。非刻意提供不實
        資料。因無論78人或86人均已逾本基準所定百分之十六
        上限。關於95年3月27日勞職外字第0950535446號、95
        年3月27日勞職外字第0000000000號部分更明顯係作業
        疏失，原告公司承辦人發現切結書部分錯誤請被告機關
        承辦人抽換但被告機關漏未抽換。
      (2)原告公司在92年至94年間固有86人離職，其中依勞動基
        準法第11條規定資遣者有15人，其餘71人係主張原告公
        司違反勞動基準法第14條規定而終止契約並請求資遣費
        ，非本基準所稱之資遣或解僱。又主張原告公司違反勞
        動基準法第14條規定而終止契約之71名員工中，有52人
        簽署聲明書，餘19人未簽署。
      (3)縱認86人計入資遣本國勞工人數，而原告於申請日前2
        年內所資遣人數比例達百分之十六，亦應審酌資遣員工
        原因，非謂達原處分機關所定比例即一律不予許可，云
        云。惟查：
        按本法第42條規定「為保障國民工作權，聘僱外國人
          工作，不得妨礙本國人之就業機會、勞動條件、國民
          經濟發展及社會安定。」本法第54條第1項第14款規
          定「雇主聘僱外國人從事第46條第1項第8款至第11款
          規定之工作，有違反本法或依第48條第2項、第3項、
          第49條所發布之命令者，中央主管機關應不予核發招
          募許可、聘僱許可或展延聘僱許可；其已核發招募許
          可者，得中止引進。」又本法第72條第1款規定「雇
          主有第54條第1項各款所定情事之一者，應廢止其招
          募許可及聘僱許可之一部或全部。」次按本辦法第21
          條規定「雇主申請聘僱第2類外國人時，於申請日前2
          年內，有資遣或解僱本國勞工達中央主管機關所定比
          例者，中央主管機關得不予許可。」又本基準一之（
          一）及二規定「雇主申請聘僱第2類外國人時，於申
          請日前2年內，有資遣或解僱本國勞工達以下比例者
          ，中央主管機關得不予許可：（一）雇主僱用人數在
          2百人以上，有資遣或解僱本國勞工人數達其僱用人
          數百分之十六者。…」「前點所稱僱用人數，係指申
          請月之2個月前（含申請月）2年內月平均本國員工勞
          工保險投保人數。」本會94年4月15日勞職外字第
          0940502298號令修正發布之「雇主聘僱外國人許可及
          管理辦法第25條第1項各項申請文件效期、申請程序
          及第16條第1項第8款、第17條、第29條其他經中央主
          管機關規定之文件」肆之六前段規定「本辦法第29條
          其他經中央主管機關規定之文件如下：一、…。六、
          最近2年內未曾資遣或解僱本國勞工達一定比例切結
          書正本。…」
        關於系爭處分1部分，原告於94年12月7日向本會申請
          該外國人之展延聘僱許可（參原處分卷（一）第16頁
          ），其申請書所附切結書記載申請日前2年內合計資
          遣或解僱本國勞工人數為78人（參原處分卷第21頁）
          ，惟依勞保資料所示，原告92年11月本國勞工加保人
          數為466人，94年10月驟減為229人（參原處分卷（一
          ）第12頁），又依其94年6月至94年10月向桃園縣政
          府勞動局勞工關係課陳報之資遣員工通報名冊，核算
          其申請日前2年內合計資遣本國勞工人數86人（參原
          處分卷（一）第19頁至第20頁），已足堪認定原告所
          記載資遣或解僱本國勞工人數為不實；另有關系爭處
          分2部分，原告於94年6月至94年9月合計資遣或解僱
          本國勞工78人（參原處分卷（二）第284頁），其資
          遣或解僱本國勞工人數達其僱用人數之百分之十八，
          超過本基準一之（一）規定之比例（百分之十六），
          依本辦法第21條規定，得不予許可。又核准雇主聘僱
          外籍勞工，係為補充本國勞工之不足，原告持續資遣
          或解僱本國勞工達本會所定比例，而繼續聘僱外籍勞
          工，顯有妨礙本國人之就業機會，違反本法第42條規
          定情事，故本會廢止原許可原告之重新招募外國人共
          3 名，於法亦無不合；又關於系爭處分3 部分，查原
          告所聘僱泰國籍K 君之聘僱許可期間於94年11月25日
          屆滿（參原處分卷（二）第297-1 頁），原告於94年
          9 月30日向本會申請該外國人之展延聘僱許可（參原
          處分卷（二）第279 頁），其申請書所附切結書記載
          申請日前2 年內合計資遣或解僱本國勞工人數為35人
          （參原處分卷（二）第291 頁），惟依勞保資料所示
          ，原告92年7 月本國勞工加保人數為321 人，94 年8
          月驟減為243 人（參原處分卷（二）第282 頁），又
          依其94年6 月至94年8 月向桃園縣政府勞動局勞工關
          係課陳報之資遣員工通報名冊，核算其申請日前2 年
          內合計資遣本國勞工人數78人（參原處分卷（二）第
          274 頁），故其有於辦理聘僱外國人之申請許可事項
          ，提供不實資料之情事，其違法事實客觀、明白，且
          足以確認。
        (3)另按勞動基準法第11條規定「非有左列情形之一者，
          雇主不得預告勞工終止勞動契約：一、歇業或轉讓時
          。二、虧損或業務緊縮時。三、不可抗力暫停工作在
          1 個月以上時。四、業務性質變更，有減少勞工之必
          要，又無適當工作可供安置時。五、勞工對於所擔任
          之工作確不能勝任時。」本法第33條第1項規定，雇
          主資遣員工時，應於員工離職之10日前，將被資遣員
          工之姓名、性別、年齡、住址、電話、擔任工作、資
          遣事由及需否就業輔導等事項，列冊通報當地主管機
          關及公立就業服務機構。但其資遣係因天災、事變或
          其他不可抗力之情事所致者，應自被資遣員工離職之
          日起3日內為之。
        (4)本件原告其資遣或解僱本國勞工比例，已超過前揭本
          基準一之（一）之比例（百分之十六），應有本辦法
          第21條規定，得不予許可之情形。又核准雇主聘僱外
          籍勞工，係為補充本國勞工之不足，原告於94年間資
          遣之員工，除其中1人係以勞動基準法第11條第5款規
          定之勞工不能勝任為資遣原因外，其餘皆係依同條第
          2 款及第4款規定，以虧損或業務緊縮，及業務性質
          變更，有減少勞工之必要為由予以資遣，原告既因虧
          損及生產線減縮，有減少勞工必要，即無需外勞之補
          充人力，自應先將外勞人力釋出，惟其卻持續資遣本
          國勞工達本基準所定比例，而繼續申請聘僱外勞，顯
          有妨礙本國人之就業機會，原告違反本法第42條規定
          情事甚明。
        (5)又前開基準旨在保障本國勞工之就業權益，對於雇主
          所為之「資遣或解僱」本國勞工，如係基於雇主之非
          法行為或因事實上對勞工需求減少，復申請聘僱外國
          人之情形，所為之限制規定。另按勞動基準法第14條
          第1項規定「有左列情形之一者，勞工得不經預告終
          止契約：一、雇主於訂立勞動契約時為虛偽之意思表
          示，使勞工誤信而有受損害之虞者。二、雇主、雇主
          家屬、雇主代理人對於勞工，實施暴行或有重大侮辱
          之行為者。三、契約所訂之工作，對於勞工健康有危
          害之虞，經通知雇主改善而無效果者。四、雇主、雇
          主代理人或其他勞工患有惡性傳染病，有傳染之虞者
          。五、雇主不依勞動契約給付工作報酬，或對於按件
          計酬之勞工不供給充分之工作者。六、雇主違反勞動
          契約或勞工法令，致有損害勞工權益之虞者。」第4
          項規定「第17條規定（應發給勞工資遣費）於本條終
          止契約準用之。」，足見勞動基準法第14條第1項規
          定之終止勞動契約事由係屬雇主責任，當應計入本基
          準計算。
        (6)本法第33條規定「雇主資遣員工時，應於員工離職之
          十日前，將被資遣員工之姓名、性別、年齡、住址、
          電話、擔任工作、資遣事由及需否就業輔導等事項，
          列冊通報當地主管機關及公立就業服務機構。但其資
          遣係因天災、事變或其他不可抗力之情事所致者，應
          自被資遣員工離職之日起三日內為之。」旨在協助前
          開員工再就業，其與本法第42條、本辦法第21條及本
          基準之立法目的不同，不宜一概而論。關於本法第33
          條資遣通報疑義，本會曾以82年2月8日台八十二勞職
          業字第08982號及92年11月11日職業字第0920059015
          號函函釋（證1），併予敘明。
      4.綜上說明，原告起訴顯無理由，原處分等並無違法而損
        及原告之權益，請駁回原告之訴。
　　理  由
一、按申請時就業服務法第54條第1 項（不予核發或中止引進外
    國人）第11款規定：「雇主聘僱外國人從事第46條第1 項第
    8 款至第11款規定之工作，有下列情事之一者，中央主管機
    關應不予核發招募許可、聘僱許可或展延聘僱許可；其已核
    發招募許可者，得中止引進：．．．十一於辦理聘僱外國人之
    申請許可、招募、引進或管理事項，提供不實資料。．．．
    」同法第72條（廢止招募及聘僱許可之一部或全部）第1 款
    規定：「雇主有下列情事之一者，應廢止其招募許可及聘僱
    許可之一部或全部：一有第54條第1 項各款所定情事之一。
    ．．．」次按申請時雇主聘僱外國人許可及管理辦法第2 條
    第2 款規定「本辦法用詞定義如下：．．．二第2 類外國人
    ：指受聘僱從事本法第46條第1 項第8 款至第11款規定工作
    之外國人。．．．」同辦法第21條規定：「雇主申請聘僱第
    2 類外國人時，於申請日前2 年內，有資遣或解僱本國勞工
    達中央主管機關所定比例者，中央主管機關得不予許可。」
    同辦法第29條規定：「聘僱許可或重大工程展延聘僱許可有
    效期限屆滿日前60日期間內，雇主如有繼續聘僱該第2 類外
    國人之必要者，於該期限內應備展延聘僱許可申請書或重大
    工程再展延聘僱許可申請書及其他經中央主管機關規定之文
    件，向中央主管機關申請展延或再展延聘僱許可。」同辦法
    第46條第2 項第3 款規定：「聘僱外國人未依規定辦理聘僱
    許可或經不予許可令其出國者，雇主應於限令出國期限前為
    該外國人辦理手續並使其出國。」
二、又行政院勞工委員會93年3 月10日勞職外字第0930202181號
    令訂定之雇主資遣或解僱本國勞工達一定比例不予許可聘僱
    第2 類外國人裁量基準一之(一)及二規定「雇主申請聘僱第2
    類外國人時，於申請日前2 年內，有資遣或解僱本國勞工達
    以下比例者，中央主管機關得不予許可：(一)雇主僱用人數在
    2 百人以上，有資遣或解僱本國勞工人數達其僱用人數百分
    之16者。．．．」、「前點所稱僱用人數，係指申請月之2
    個月前（含申請月）2 年內月平均本國員工勞工保險投保人
    數。」行政院勞工委員會94年4 月15日勞職外字第
    0940502298 號 令修正發布之「雇主聘僱外國人許可及管理
    辦法第25條第1 項各項申請文件效期、申請程序及第16條第
    1 項第8 款、第17條、第29條其他經中央主管機關規定之文
    件」肆之6 前段規定「本辦法第29條其他經中央主管機關規
    定之文件如下：．．．六最近2 年內未曾資遣或解僱本國勞
    工達一定比例切結書正本。．．．」
三、查：
  (一)原告申經被告以91年7 月25日勞職外字第0910338609號及91
    年12月23日勞職外字第0910791769號函許可重新招募外國人
    9 名及2 名。原告在桃園縣平鎮市○○○路22號從事製造業
    工作，並以93年1 月5 日勞職外字第0920793010號函核發聘
    僱泰國籍PHANPHET CHAIYA 之聘僱許可。旋因其首批聘僱外
    國人期間將屆滿，復申經被告93年7 月16日勞職外字第
    0930350742號函許可重新招募外國人11名。嗣原告以
    PHANPHET CHAIYA 之聘僱期間將屆滿，於94年12月7 日申請
    核發展延聘僱許可，並檢具切結書，記載其申請日前2 年內
    合計資遣或解僱本國勞工人數為「78人」。被告以原告本國
    勞工人數驟減，其申請日前2 年內合計資遣本國勞工「86人
    」，卻切結資遣或解僱本國勞工78人，有提供不實資料之情
    事，乃依申請時就業服務法第54條第1 項第11款及第72條第
    1 款規定，以系爭處分１廢止該會91年12月23日勞職外字第
    0910791769號及93年7 月16日勞職外字第0930350742號函許
    可原告重新招募外國人名額1 名，並不予核發外國人
    PHANPHET CHAIYA 之展延聘僱許可；原告應於該函送達後14
    日內為該名外國人辦理轉換雇主，或為其辦理離境手續並使
    其出國。
  (二)原告申經被告以91年4 月26日勞職外字第0910277322號、91
    年12月23日勞職外字第0910791769號及第0000000000號號函
    許可重新招募外國人49名、2 名及3 名，在桃園縣平鎮市○
    ○○路22號從事製造業工作，並核准聘僱VILLANUEVA
    BERNIE DE GUZMAN、SAMAGARN PHOOVADOL、BOONKHUANG
    THANUPONG 及KHORTUBKLANG WATTANAKIAT等4 人從事上述工
    作。旋因其首批聘僱外國人期間將屆滿，復申經被告93年2
    月27日勞職外字第0930245262號及93年7 月16日勞職外字第
    0930350742號函分別許可重新招募外國人50名及11名。嗣原
    告以VILLANUEVA BERNIE DE GUZMAN 君等4 名外國人之聘僱
    期間將屆滿，於94年9 月30日分別申請核發展延聘僱許可。
    被告於95年3 月27日以系爭處分２，以原告於申請日前2 年
    內合計資遣本國勞工78名，其申請月之2 個月前2 年內月平
    均本國勞工投保勞工保險人數為438 人，其資遣或解僱本國
    勞工人數已逾「雇主資遣或解僱本國勞工達一定比例不予許
    可聘僱第2 類外國人裁量基準」（下稱裁量基準）一之(一)之
    比例，且違反申請時就業服務法第42條規定，乃依申請時雇
    主聘僱外國人許可及管理辦法（下稱管理辦法）第21條及就
    業服務法第54條第1 項第14款、第72條第1 款規定，廢止被
    告91年4 月26日勞職外字第0910277322號、91年12月23日勞
    職外字第0000000000號及93年2 月27日勞職外字第
    0930245262號函核發原告之外國人重新招募許可3 名，並不
    予核發外國人VILLANUEVA BERNIE DE GUZMAN 、SAMAGARN
    PHOOVADOL 及BOONKHUANG THANUPONG等3 人之展延聘僱許可
    ，該3 名外國人得於該函送達後14日內，至當地公立就業服
    務機構辦理轉換雇主，或由原告為其辦理離境手續並使其出
    國。
  (三)另就原告申請核發KHORTUBKLANG WATTANAKIAT展延聘僱許可
    一案，於同日以系爭處分３，以原告申請日前2 年內合計資
    遣本國勞工78人，卻於該案申請書所附切結書切結資遣或解
    僱本國勞工35人，有提供不實資料之情事，依申請時就業服
    務法第54條第1 項第11款及第72條第1 款規定，廢止該會91
    年12月23日勞職外字第0910791769號及93年7 月16日勞職外
    字第0930350742號函核發原告之外國人重新招募許可1 名，
    並不予核發外國人KHORTUBKLANG WATTANAKIAT之展延聘僱許
    可，該名外國人得於該函送達後14日內，至當地公立就業服
    務機構辦理轉換雇主，或由原告為其辦理離境手續並使其出
    國。
  (四)原告不服上開處分，以其從事印刷電路板製造業，具有勞力
    密集且製程中易產生高溫、高污染等產業特性，為本國勞工
    所不願從事之工作，因招工不易，只得聘僱外勞，並未損及
    本國勞工之工作權益；其因上述產業特性及勞動條件，造成
    原負責印刷電路板加工之製造二部虧損，不得不於94年間將
    製造二部裁撤，僅保留印刷電路板材料事業之製造一部，並
    將製造二部員工調派至製造一部工作，其調職雖符合勞工職
    務調動之五項原則，但原製造二部員工仍不願接受調派，其
    中19名資深員工更向桃園縣政府申請勞資爭議調解，照顧員
    工，遂同意發給退職金，渠等於領取退職金後，本應自行離
    職，因慮及員工離職後就業空窗期之風險，復應其中16名員
    工請求辦理資遣，致94年6 月至同年10月資遣本國勞工人數
    達86人，上述事由非可歸責於原告，不得將非主動解僱或資
    遣之員工列入計算，被告未斟酌其資遣78名本國勞工之原因
    ，逕予否准所請，顯有違誤云云，提起訴願，遭訴願決定駁
    回，遂向本院提起本件行政訴訟之事實，有原告雇主聘僱外
    籍勞工申請書、原告切結書（切結展延聘僱案時之申論日前
    2 年內合計資遣或解僱本國勞工人數為78人）、原告公司資
    遣通報名冊（94年7 月20日、94年7 月29日及94年8 月2 日
    填報）、原告聘僱外國人名冊、系爭處分１、２及３、訴願
    書等各附原處分卷足稽。兩造主張之事實、理由及陳述整理
    如上述，雙方主要爭執在：1.原告本國勞工人數驟減，有無
    於其申請日前2 年內合計資遣本國勞工86人，卻切結資遣或
    解僱本國勞工78人之提供不實資料之事實？2.原告有無於申
    請日前2 年內資遣或解僱本國勞工人數逾裁量基準一之(一)比
    例之事實，而違反申請時就業服務法第42條規定？
四、經查：
  (一)有關系爭處分1 部分：
    1.原告前分別經被告以91年12月23日勞職外字第0910791769
      號函許可重新招募外國人2 名（見原處分卷(一)第39頁）、
      93年7 月16日勞職外字第0930350742號函許可重新招募外
      國人11名（參原處分卷(一)第40頁），在桃園縣平鎮市○○
      ○路22號從事電子零件及組件製造業工作。嗣原告於94
      年12月7 日申請所聘僱外國人PHANPHET CHAIYAL（護照號
      碼L596616 ，下稱P 君）之展延聘僱許可，並檢具切結書
      ，記載其申請日前2 年內合計資遣或解僱本國勞工人數為
      78人（見原處分卷(一)第16頁、第21頁）。惟原告本國勞工
      人數驟減，申請日前2 年內合計資遣本國勞工應為86人，
      卻切結於申請日前2 年內合計資遣或解僱本國勞工78人，
      被告遂以其於辦理聘僱外國人之申請許可事項，提供不實
      資料，有違就業服務法（下稱本法）第54條第1 項第11款
      規定之情事，而以系爭處分１，廢止被告91年12月23日勞
      職外字第0910791769號函、93年7 月16日勞職外字第
      0930350742號函許可原告重新招募外國人1 名，並不予核
      發P 君之展延聘僱許可，P 君得於該函送達之日起14日內
      至當地公立就業服務機構辦理轉換雇主，或擇由原告為其
      辦理離境手續並使其出國。原告不服，提起訴願，經行政
      院院臺訴字第0950090248號訴願決定駁回後，提起本件行
      政訴訟。
    2.查原告所聘僱泰國籍P 君之聘僱許可期間於94年12月18日
      屆滿（見原處分卷(一)第41-1頁），原告於94年12月7 日依
      雇主聘僱外國人許可及管理辦法（下稱本辦法）第29條規
      定向被告申請該外國人之展延聘僱許可（參原處分卷(一)
      第16頁），其申請書所附切結書記載申請日前2 年內合計
      資遣或解僱本國勞工人數為78人（參原處分卷第21頁），
      惟依勞保資料所示，原告92年11月本國勞工加保人數為
      466 人，94年10月驟減為229 人（參原處分卷(一)第12頁）
      ，又依其94年6 月9 日至94年10月1 日向桃園縣政府勞動
      局勞工關係課陳報之資遣員工通報名冊，核算其申請日前
      2 年內合計資遣本國勞工人數86人（參原處分卷(一)第19頁
      至第20頁），故被告以其辦理聘僱外國人之申請許可事項
      ，有本法第54條第1 項第11款規定於辦理聘僱外國人之申
      請許可、招募、引進或管理事項提供不實資料之情事，乃
      依本法第72條第1 款規定廢止原許可原告重新招募外國人
      名額1 名及不予核發P 君之展延聘僱許可，另依本法第59
      條第1 項第4 款規定同意該外國人得辦理轉換雇主，或由
      原告依本辦法第46條第2 項第3 款規定為其辦理手續，使
      其出國，揆諸首揭規定，於法自屬有據。又原告申請月之
       2 個月前2 年內月平均本國員工勞工保險投保人數為413
      人，其資遣本國勞工人數不論以所切結之78人或實際資遣
      人數86人核計，均已達前揭本基準一之(一)所定比例，依本
      法第42條及本辦法第21條規定，亦得不予聘僱許可。
  (二)有關系爭處分２部分：
    1.原告前經被告分別以91年4月26日勞職外字第0910277322
      號函許可重新招募外國人49名（見原處分卷(二)第275 頁）
      、91年12月23日勞職外字第0000000000號函許可重新招募
      外國人3 名（見原處分卷(二)第256 頁）、93年2 月27日勞
      職外字第0930245262號函許可重新招募外國人50名（見原
      處分卷(二)第69頁），在桃園縣平鎮市○○○路22號從事製
      造業工作。嗣原告於94年9 月30日向被告申請聘僱外國人
       VILLANUEVA BERNIE DEGUZMAN （護照號碼MM066423，下
      稱V 君）、SAMAGARN PHOOVADOL（護照號碼：E495251 ，
      下稱S 君）、BOONKHUANG THANUPONG（護照號碼：
      H410672 ，下稱B 君）之展延聘僱許可（見原處分卷(二)）
      第250 頁、第269 頁、第288 頁），經被告94年10月19日
      勞職外字第0940720546號函請原告補正切結書塗改處及說
      明本勞人數驟減原因（見原處分卷(二)第249 頁），原告復
      於94年11月18日再行送件（參原處分卷(二)第259 頁）經被
      告審查結果，原告申請月之2 個月前2 年內月平均本國勞
      工投保勞工保險人數為438 人（見原處分卷(二)第292 頁）
      ，於94年6 月至94年9 月資遣本國勞工78人（見原處分卷
      (二)第284 頁），其資遣或解僱本國勞工人數達其僱用人數
      之百分之18，超過本基準一之(一)規定之比例（百分之16）
      ，依本辦法第21條及本法第42條、第54條第1 項第14款、
      第72條第1 款規定，以系爭處分２，廢止被告91年4 月
       26日勞職外字第0910277322號函、91年12月23日勞職外
       字第0000000000號函、93年2 月27日勞職外字第
       0930245262 號函核發原告之重新招募許可共3 名，同
       意本案外國人V 君等3 名得辦理轉換雇主，或由原告為
       其辦理手續，使其出國。原告不服，提起訴願。經行政
       院院臺訴字第0950090600號訴願決定駁回後，提起本件
       行政訴訟。
     2.查原告於94年9 月30日向被告申請聘僱外國人V 君、S 君
       及B 君之展延聘僱許可（見原處分卷(二)第269 頁、第270
       頁），依原告向桃園縣政府通報資遣勞工資料及查得之
       勞保資料，原告於申請日前2 年內（94年6 月至94年8
       月）合計資遣或解僱本國勞工78人（見原處分卷(二)第
       284 頁），其資遣或解僱本國勞工人數達其僱用人數之
       百分之18，超過本基準一之(一)規定之比例（百分之16）
       ，核計其資遣或解僱本國勞工比例達百分之18，已超過
       前揭本基準一之(一)之比例（百分之16），依本辦法第21
       條規定，得不予許可。又核准雇主聘僱外籍勞工，係為
       補充本國勞工之不足，原告持續資遣或解僱本國勞工達
       被告所定比例，而繼續聘僱外籍勞工，顯有妨礙本國人
       之就業機會，而有違反本法第42條規定之情事，被告因
       而依本法第54條第1 項第14款及第72條第1 款規定廢止
       原許可原告之重新招募外國人共3 名及不予核發V 君等3
       人之展延聘僱許可，另依本法第59條第1 項第4 款規定
       同意該等外國人得辦理轉換雇主，或由原告依本辦法第
       46條第2 項第3 款規定為其辦理手續，使其出國，於法
       亦屬有據。
  (三)有關系爭處分３部分：
    1.原告前分別經被告以91年12月23日勞職外字第0910791769
      號函許可重新招募外國人2 名（見原處分卷(二)第295 頁）
      、93 年7 月16日勞職外字第0930350742號函許可重新招
      募外國人11名（參原處分卷(二)第2 頁294 ），在桃園縣平
      鎮市○○○路22號從事電子零件及組件製造業工作。嗣原
      告於94年9 月30日申請所聘僱外國人KHORTUBKLANG
       WATTANAKIAT君（護照號碼H424336 ，下稱K 君）之展延
      聘僱許可（參原處分卷(二)第288 頁），並檢具切結書，記
      載其申請日前2 年內合計資遣或解僱本國勞工人數為35人
      （見原處分卷(二)第300 頁）。惟原告本國勞工人數驟減，
      申請日前2 年內合計資遣本國勞工78人（見原處分卷(二)）
      第284 頁，94.6.9至94.8. 通報人數合計），卻切結於申
      請日前2 年內合計資遣或解僱本國勞工35人，爰被告以其
      於辦理聘僱外國人之申請許可事項，提供不實資料，有本
      法第54條第1 項第11款規定情事，以系爭處分3 （見原處
      分卷(二)第21頁），廢止被告91年12月23日勞職外字第
       0910791769 號函、93年7 月16日勞職外字第0930350742
      號函許可訴願人重新招募外國人名額1 名，並不予核發K
      君之展延聘僱許可，K 君得於該函送達之日起14日內至當
      地公立就業服務機構辦理轉換雇主，或擇由原告為其辦理
      出國手續並使其出國。原告不服，提起訴願，經行政院院
      臺訴字第0950090600號訴願決定駁回後，提起本件行政訴
      訟。
   2. 查原告所聘僱泰國籍K 君之聘僱許可期間於94年11月25 日
      屆滿（見原處分卷(二)第297-1 頁），原告於94年9 月30 日
      向被告依本辦法第29條規定申請該外國人之展延聘僱許可
      （見原處分卷(二)第279 頁），其申請書所附切結書記載申
      請日前2 年內合計資遣或解僱本國勞工人數為35人（見原
      處分卷(二)第291 頁），惟依勞保資料所示，原告92年7 月
      本國勞工加保人數為321 人，94年8 月驟減為243 人（見
      原處分卷(二)第282 頁），又依其94年6 月至94年8 月向桃
      園縣政府勞動局勞工關係課陳報之資遣員工通報名冊，核
      算其申請日前2 年內合計資遣本國勞工人數78人（見原處
      分卷(二)第284 頁），故被告以其辦理聘僱外國人之申請許
      可事項，有本法第54條第1 項第11款規定於辦理聘僱外國
      人之申請許可、招募、引進或管理事項提供不實資料之情
      事，乃依本法第72條第1 款規定廢止原許可原告重新招募
      外國人名額1 名及不予核發K 君之展延聘僱許可，另依本
      法第59條第1 項第4 款規定同意該外國人得辦理轉換雇主
      ，或由原告依本辦法第46條第2 項第3 款規定，使其出國
      ，揆諸首揭規定，於法均屬有據。
五、原告雖訴稱並無提供不實切結資料，86人卻切結為78人，漏
    了94年10月人數，是作業疏忽，後來有提供2 份正確資料，
    要求被告承辦人抽換，承辦人只抽換一份，所以才會當天2
    個申請案，一個切結78人，一個切結35人等語。惟查，對此
    有利於己之抽換事實，原告陳稱：「是原告主動發現抽換，
    但無正式行文。」（見本院言詞辯論筆錄），可知原告並未
    舉證以實其說，顯無法證明所稱自行發現切結資料錯誤，予
    以抽換正確資料之事實，此部分所稱難以憑採，則本院自未
    能就此為有利於原告主張事實之認定，應認其切結書資遣本
    國勞工78人，但依其填報之員工資遣名冊卻為86人，而有提
    供不實事實資料及其資遣本國勞工人數比例亦超過16% 之事
    實，均洵堪認定。
六、原告固另訴稱，其於92年至94年間雖有86人離職，但其中依
    勞動基準法第11條規定資遣者有15人，其餘71人係主張原告
    違反勞動基準法第14條規定而終止契約並請求資遣費，非本
    件基準所稱之資遣或解僱，又原告違反勞動基準法第14 條
    規定而終止契約之71名員工中，有52人簽署聲明書，餘19
    人未簽署等語。然查，按勞動基準法第14條第1 項規定：「
    有左列情形之一者，勞工得不經預告終止契約：一雇主於訂
    立勞動契約時為虛偽之意思表示，使勞工誤信而有受損害之
    虞者。二雇主、雇主家屬、雇主代理人對於勞工，實施暴行
    或有重大侮辱之行為者。三契約所訂之工作，對於勞工健康
    有危害之虞，經通知雇主改善而無效果者。四雇主、雇主代
    理人或其他勞工患有惡性傳染病，有傳染之虞者。五雇主不
    依勞動契約給付工作報酬，或對於按件計酬之勞工不供給充
    分之工作者。六雇主違反勞動契約或勞工法令，致有損害勞
    工權益之虞者。」同條第4 項規定：「第17條規定（應發給
    勞工資遣費）於本條終止契約準用之。」可知勞工資遣或解
    僱仍屬勞動契約之一部，不能分割適用，亦即勞動基準法第
    14 條 第1 項規定之終止勞動契約事由係屬雇主責任，自當
    計入前開基準之計算式中，並無例外。原告對此，容有誤解
    法令情形，難以憑採。
七、綜上，原告所訴委無足採，從而被告以：(一)原告提供不實資
    料，實際資遣86人卻切結為78人，而以系爭處分１處分其違
    規行為，如上述；(二)原告資遣本國勞工人數超過比例百分之
    16（即86人／438 人＝0.1963，有關原告2 年內本勞平均投
    保人數應為438 人，見原處分(二)卷第292 頁，原處分誤為
    431 人，訴願決定已指出其錯誤，但對結論並無影響，附此
    敘明），而以系爭處分２處分其違規之行為，有如上述；(三)
    原告提供不實資料，實際資遣78人，卻切結35人，而以系爭
    處分３處分其違規行為，有如上述，均並無違誤，訴願決定
    予以維持，亦無不合。原告徒執前詞，訴請撤銷，為無理由
    ，應予駁回。
八、本件判決基礎已經明確，兩造其餘主張或陳述，與判決結果
    無影響，不再一一論述。
據上論結，本件原告之訴為無理由，爰依行政訴訟法第98條第3
項前段，判決如主文。
中　　華　　民　　國　　96　　年　 　6　　月　　7　　 日
                    第六庭審判長法　官  林  文  舟
           　　　  　　　　　　 法　官  許  瑞  助
           　　　　  　　　　　 法　官  陳  鴻  斌
上為正本係照原本作成。
如不服本判決，應於送達後20日內向本院提出上訴狀並表明上訴
理由，如於本判決宣示後送達前提起上訴者，應於判決送達後20
日內補提上訴理由書（須按他造人數附繕本）。
中　　華　　民　　國　　96　　年　 　6　　月　 12  　 日
            　　　　  　　　　　書記官  陳  清  容
